---
title: "explorando_ventas"
author: "julio"
date: "15 de junio de 2019"
output: html_document
---

```{r setup, include=FALSE}
knitr::opts_chunk$set(echo = TRUE)
library(tidyverse)
library(skimr)
library(lubridate)
library(readr)
library(prophet)
```


# levanta datos y estructura
```{r data}
ventas_data <- readr::read_delim(here::here("ventas.txt"),delim = "|")

glimpse(ventas_data)

skimr::skim(ventas_data)
```


# mini analisis de como se distribuyen los datos

## serie total

```{r ver_serie}
ventas_data %>% 
    ggplot(aes(x=fecha,y=unidades)) +
    geom_line()
```

se ve que hay cierta tendencia anual. veremos por meses

## analisis mensual


```{r serie_mes}
ventas_procesado <- ventas_data %>% 
    mutate(mes=lubridate::month(fecha)) %>% 
    mutate(anio=lubridate::year(fecha))

labs_mes <- ventas_procesado %>% 
    count(anio,mes) %>% 
    distinct(mes) %>% arrange(mes)%>% pull()

ventas_procesado %>% 
    count(anio,mes) %>% 
    ggplot(aes(x=mes,y=n,fill=as.character(anio))) +
    geom_col()+
     scale_x_discrete(labels=labs_mes,breaks=labs_mes)+
    # scale_x_discrete(labels=as.character(c(1:12)))+
    coord_flip()+
    labs(x="",y="#ventas",fill="Año",
         title="Ventas por mes por año")
```

```{r}
cotas_anio <- ventas_procesado %>% 
    group_by(anio) %>% 
    summarise(maxima_fecha=max(fecha),minima_fecha=min(fecha))
    
cotas_anio
```

```{r}
ventas_procesado %>% 
    ggplot(aes(x=fecha,y=unidades,color=as.factor(anio))) +
    geom_line()+
    geom_vline(xintercept = cotas_anio$minima_fecha,linetype=2)+
    geom_hline(yintercept = 0,linetype=2)+
    geom_vline(xintercept = cotas_anio$maxima_fecha,linetype=2,color="#ff0000")+
    facet_grid(anio~.,scales="free_y")+
    theme(axis.text.x = element_text(angle = 90))+
    labs(x="",y="#ventas",fill="Año",
         title="Ventas por año")
    
    
```

- vemos que son varios años,
- vemos que hay estacionalidad por año,
- tambien vemos que hay valores negativos, son los que devolvieron ? 
- vemos que en todas las fechas arranca en diferentes periodos.

# el objetivo es modelar las ventas de diciembre 2014

```{r}
glimpse(ventas_procesado)


ventas_procesado %>% count(fecha,id_pos,sort = TRUE) %>% 
    # filter(n>1) %>% 
    arrange(desc(n))

ventas_acum_total <- ventas_procesado %>% 
    group_by(fecha) %>% 
    summarise(total_cantidad=sum(unidades))

ventas_acum_por_punto <- ventas_procesado %>% 
    group_by(fecha,id_pos) %>% 
    summarise(total_cantidad=sum(unidades))

```

# prophet total ventas

```{r diciembre_2014, intento1}

# readr::write_delim(delim = "|",path = here::here("feriados_arg_2012_2014.txt"),x = argentina_holidays_2012_2014)
argentina_holidays_2012_2014 <- readr::read_delim(delim = "|",file = here::here("feriados_arg_2012_2014.txt"))

current_min <- lubridate::as_date("2014-10-01")
current_max <- lubridate::as_date("2014-11-30")

current_ds <- ventas_acum_total %>% 
  select(fecha,total_cantidad) %>% #selecciono campos para prophet
  rename(ds=fecha,y=total_cantidad) %>% # ACA HAY QUE LABURAR EL VALOR.
  filter(ds >= current_min & ds <= current_max )

ts_para_model <- current_ds 

holidays_argentina_2014 <- argentina_holidays_2012_2014 %>%
    mutate(holiday=paste0("feriado_",ds)) %>% 
    filter(lubridate::year(ds)==2014)
# arma el modelo
prophet_model <- prophet(current_ds,
                   yearly.seasonality = TRUE,
                   weekly.seasonality = TRUE,
                   daily.seasonality = TRUE,
                   holidays = holidays_argentina_2014)


# seleccionar periodo train <- 
# future:
desde_futuro <- lubridate::as_date("2014-12-01")
hasta_futuro <- lubridate::as_date("2014-12-31")
secuencia_futuro <- seq(from=desde_futuro,
                   to = hasta_futuro,
                   by=1)# de a 1 dia


pasado_y_futuro_dates <- c(current_ds %>% pull(ds),secuencia_futuro)


df_futuro <- data.frame(ds= pasado_y_futuro_dates)

prediccion_diciembre <- predict(prophet_model,df_futuro)

valores_originales <- current_ds %>% 
    select(ds,y) %>% 
    rename(valor=y) %>% 
    mutate(serie="serie")

prediccion_diciembre %>% 
    gather(serie,valor,-ds) %>% 
    filter(serie=="yhat") %>% 
    mutate(ds=lubridate::date(ds)) %>% 
    union_all(valores_originales) %>% 
    arrange(ds) %>%
    ggplot(aes(x = ds,y=valor,color=serie))+
    geom_line()

```

# prophet total ventas del 2013 

para ver si le pega a lo que realmente fue

```{r diciembre_2014, intento1}

anio_predecir_2013 <- 2013

# readr::write_delim(delim = "|",path = here::here("feriados_arg_2012_2014.txt"),x = argentina_holidays_2012_2014)
argentina_holidays_2012_2014 <- readr::read_delim(delim = "|",file = here::here("feriados_arg_2012_2014.txt"))

current_min <- lubridate::as_date(paste0(anio_predecir_2013,"-10-01"))
current_max <- lubridate::as_date(paste0(anio_predecir_2013,"-11-30"))

current_ds <- ventas_acum_total %>% 
  select(fecha,total_cantidad) %>% #selecciono campos para prophet
  rename(ds=fecha,y=total_cantidad) %>% # ACA HAY QUE LABURAR EL VALOR.
  filter(ds >= current_min & ds <= current_max +days(1))

# ventas_acum_total %>% filter(fecha >= current_min & fecha <= current_max )
# ventas_acum_total %>% filter(year(fecha) == 2013)
# ventas_acum_total %>% filter(fecha <= current_max)
# fecha

ts_para_model <- current_ds 

holidays_argentina_2013 <- argentina_holidays_2012_2014 %>%
    mutate(holiday=paste0("feriado_",ds)) %>% 
    filter(lubridate::year(ds)==anio_predecir_2013)

# seleccionar periodo a predecir
# future:
desde_futuro <- lubridate::as_date(paste0(anio_predecir_2013,"-12-01"))
hasta_futuro <- lubridate::as_date(paste0(anio_predecir_2013,"-12-31"))
secuencia_futuro <- seq(from=desde_futuro,
                   to = hasta_futuro,
                   by=1)# de a 1 dia

pasado_y_futuro_dates <- c(current_ds %>% pull(ds),secuencia_futuro)
df_futuro <- data.frame(ds= pasado_y_futuro_dates)

```

# con modelo aditivo

```{r}

# arma el modelo
prophet_model_aditivo <- prophet(current_ds,
                         seasonality.mode = "additive",
                   yearly.seasonality = TRUE,
                   weekly.seasonality = TRUE,
                   daily.seasonality = TRUE,
                   holidays = holidays_argentina_2013)


# prediccion

prediccion_diciembre_aditivo <- predict(prophet_model_aditivo,df_futuro)
prediccion_diciembre_aditivo_gather <- prediccion_diciembre_aditivo %>% 
    gather(serie,valor,-ds) %>% 
    filter(serie=="yhat") %>% 
    mutate(serie=if_else(serie=="yhat","aditivo",serie)) %>% 
    mutate(ds=lubridate::date(ds))  

```


# con modelo multiplicativo

```{r}

# arma el modelo
prophet_model_multi <- prophet(current_ds,
                         seasonality.mode = "multiplicative",
                   yearly.seasonality = TRUE,
                   weekly.seasonality = TRUE,
                   daily.seasonality = TRUE,
                   holidays = holidays_argentina_2013)


# seleccionar periodo train <- 
# future:
desde_futuro <- lubridate::as_date(paste0(anio_predecir_2013,"-12-01"))
hasta_futuro <- lubridate::as_date(paste0(anio_predecir_2013,"-12-31"))
secuencia_futuro <- seq(from=desde_futuro,
                   to = hasta_futuro,
                   by=1)# de a 1 dia


pasado_y_futuro_dates <- c(current_ds %>% pull(ds),secuencia_futuro)


df_futuro <- data.frame(ds= pasado_y_futuro_dates)

prediccion_diciembre_multiplicativo <- predict(prophet_model_multi,df_futuro)

prediccion_diciembre_multiplicativo_gather <- prediccion_diciembre %>% 
    gather(serie,valor,-ds) %>% 
    filter(serie=="yhat") %>% 
    mutate(serie=if_else(serie=="yhat","multiplicativo",serie)) %>% 
    mutate(ds=lubridate::date(ds))  

```



```{r}
valores_reales <- ventas_acum_total %>% 
  select(fecha,total_cantidad) %>% #selecciono campos para prophet
  rename(ds=fecha,valor=total_cantidad) %>% # ACA HAY QUE LABURAR EL VALOR.
  filter(ds >= current_min & ds <= hasta_futuro ) %>% 
  mutate(serie="original")

valores_originales <- current_ds %>% 
    select(ds,y) %>% 
    rename(valor=y) %>% 
    mutate(serie="serie")
```

### prediccion modelo multiplicativo

```{r}
prediccion_diciembre_multiplicativo_gather %>% 
    union_all(prediccion_diciembre_aditivo_gather) %>%
    union_all(valores_originales) %>% 
    union_all(valores_reales) %>% 
    arrange(ds) %>%
    ggplot(aes(x = ds,y=valor,color=serie))+
    geom_line()+
    facet_grid(serie~.,scales="free_y")

```




